臺灣高雄地方法院民事判決　九十年度重訴字第一二七一號
　　原　　　告　甲○○
　　　　　　　　丁○○
　　訴訟代理人　張標全律師
　　被　　　告　乙○○
　　　　　　　　丙○
右當事人間請求損害賠償事件，本院判決如左：
　　主　　　文
　　事　　　實
　　理　　　由
訴之聲明
一、被告乙○○、全國電子股份有限公司應連帶給付原告甲○○新台幣（下同）四百
　　八十五萬九千一百七十五元，及連帶給付原告丁○○四百五十七萬四千零一十二
　　元。暨上開請求金額自本起訴狀繕本送達翌日起至清償日止，按年利率百分之五
    計算之利息。
二、被告丙○　應給付原告甲○○一百萬元，及自本起訴狀繕本送達翌日起至清償日
    止，按年利率百分之五計算之利息。
三、前項聲明，原告等願供擔保，請准予宣告假執行。
四、訴訟費用由被告等連帶負擔。
事實理由
一、被告乙○○係共同被告全國電子公司之司機送貨員，為從事業務之人，於民國九
　　十年四月八日上午十時五十五分許，趕赴公司送貨上班之際，駕駛車牌號碼Ｆ六
　　－九三一二號自用小客貨車，沿高雄縣鳳山市○○路由南往北方向行駛，本應注
　　意汽車行駛時，駕駛人應注意車前狀況，並隨時採取必要之安全措施，以避免危
　　險事故之發生；又行車經學校等公共場所出入口時，應減速慢行至時速二十公里
　　，卻貿然以每小時四、五十公里之高速，往文衡路與文德路交岔路口（即鳳山市
　　文德國民小學門口）行駛，明知被害人張哲銘牽兩輸腳踏車走在人行斑馬線上欲
　　橫度文衡路，應讓直行之行人及踏車安然走過斑馬線，卻疏未注意，急著前去
　　上班，致被告乙○○駕駛之小客貨車左前方撞及張哲衡及其踏車輪左側，衝撞
　　之後，並未採取緊急必要措施，趕緊煞車，卻反加速油門，準備逃逸，惟因踏
　　車卡在其車前，張哲銘卡在其車下，所以於拉拖二十六公尺，無法再行車後，方
　　下車處理，造成張哲銘受頭部外傷、顱骨骨折之傷害，經送醫延至同日下午一時
　　四十分許不治死亡。
二、按因故意或過失不法侵害他人權利者，負損害賠償責任，民法第一百八十四條第
    一項定有明文。且受僱人因執行職務，不法侵害他人之權利者，由僱用人與行為
    人連帶負損害賠償責任。民法第一百八十八條第一項亦定有明文。被告乙○○為
    被告全國電子公司之送貨司機，於執行職務故意或過失致原告之子張哲銘車禍身
    亡。依上開規定，被告二人應連帶負損害賠償責任。
三、又「不法侵害他人致死者，對於支出殯葬費之人，亦應負損害賠償責任。」「被
    害人對第三人負有法定扶養義務者，加害人對於該第三人亦應負損害賠償責任。
    」「不法侵害他人致死者，被害人之父母，雖非財產上之損害，亦得請求賠償相
    當之金額。」民法第一百九十二條第一、二項及第一百九十四條皆定有明文。原
    告之子死亡與被告乙○○之侵權行為有相當因果關係，依前揭規定，被告乙○○
    及全國電子公司自應連帶負賠償責任，茲請求被告連帶賠償殯葬費、扶養費及精
    神慰撫金等，其明細如下：
(一)殯葬費用部分：
　殯葬費用由原告甲○○支出，共計五十一萬八千元整，有火葬場火化收款單、貳場
  布置費用、誦經費用、神主牌安置費、靈骨塔費、喪葬費共七紙呈庭足稽。（見證
  (一)～證(七)）。
(二)扶養費用部分：
　(1)原告甲○○、丁○○為死者張哲銘之父母，有戶籍謄本乙份可證（見證(八)）。而
　　死者於民國七十八年四月六日出生，九十年四月八日死亡，死亡時雖僅十二足歲
　　，尚無贍養父母之能力，但不得謂其將來無養贍父母之能力，被告侵害原告之子
　　致死，自屬侵害其將來應有之養贍能力，即與侵害原告將來應受扶養之權利無異
　　（參照最高法院十八年上字第二０四一號判例）。
  (2)原告甲○○，民國四十三年一月八日生，現年四十八歲，依台灣地區歷年簡易生
　　命表平均餘命表（見證(九)）所示，按原告之子張哲銘於二十一歲有扶養能力，能
    負擔扶養義務時起算，原告甲○○有廿六年可受扶養，按「中華民國台灣地區八
    十八年家庭收支調查報告所示高雄縣民每人每年消費支出為十三萬八千一百七十
    元」（見證(十)），依霍夫曼計算法扣除中間利息，所得扶養費損失賠償為二百三
    十四萬一千一百七十五元。其計算式如下：
　　138170元/0000000元×00000000元=0000000元。
  (3)原告丁○○，民國四十六年十二月二十日生，現年四十五歲，到張哲銘二十一歲
    有扶養能力時，伊五十三歲，尚有三十年可受扶養，依前開計算式，其所得扶養
    費損害賠償為二百五十七萬四千零一十二元。其計算式如下：
　　138170元/0000000元×00000000=0000000元
(三)精神慰撫金部分：
　死者張哲銘為原告長子，心性聰明，才氣縱橫，品性端正，為校楷模，來日偉器，
  正可期待，驟然遭此毒手，令原告悲痛逾恆，不可遏抑，爰各請求二百萬元之慰撫
  金。（見證(十一)）
四、按「違反保護他人之法律，致生損害於他人者，負賠償責任。」民法第一百八十
　　四條第二項定有明文。又強制汽車責任保險法第一、五條分別規定：為使汽車交
　　通事故所致死亡之受害人，迅速獲得基本保障，並維護道路交通安全，特別定本
　　法。因汽車交通事故致受害人死亡者，加害人不論有無過失，在相當於本法規定
　　之保險金額內，受害人均得請求保險賠償給付。足見強制汽車責任保險法係民法
　　第一百八十四條第二項之「保護他人之法律」。
　　本件肇事汽車Ｆ六－九三一二自用小客貨車，是被告乙○○之母，即被告丙○
　　所有，有該車汽車行車執照呈庭可證，被告丙○　未於肇事時投保汽車強制保險
    ，致事故發生後，原告不能依該汽車強制保險契約領取保險金一百四十萬元，及
    學生平安保險一百萬元，共二百四十萬元，祇能依汽車責任保險法第三十九條第
    四項之規定，於特別補償基金一百四十萬元中，扣除平安保險的一百萬元，祇獲
    得該補償基金四十萬元及平安保險一百萬元之損害補償。從而，該短少之一百萬
    元，是因為被告丙○　未依強制汽車責任保險法之規定，投保強制險所致，故依
    首開民法第一百八十四條規定，自得請求其賠償原告甲○○之損失。（見證(十二)）
    。
五、為此狀請　鈞院鑒核，賜判如訴之聲明，實為德便。
　　附呈（以下皆是影本）
　　證(一)：火葬場火化費收款車乙紙。
    證(二)：式場佈置費用收據乙紙。
    證(三)：誦經費用收據乙紙。
    證(四)：誦經費用及佈置貳場費用收據各乙紙。
    證(五)：神主牌安置費用收據及證明書乙紙。
    證(六)：靈骨塔費用及收據證明書乙紙。
    證(七)：喪葬費用明細表各乙紙。
　　證(八)：戶籍謄本乙份。
　　證(九)：台灣地區歷年簡易生命表平均餘命表乙紙。
    證(十)：中華民國台灣地區八十八年家庭收支調查報告年刊乙份節錄其中頁四十四
　　　    ～五十八。
    證(十一)：獎狀、作品乙份共十七張。
    證(十二)：領取保險金收據二紙。
中　　　華　　　民　　　國　　九十一　　年　　　二　　　月　　　七　　　日
　　　　　　　　　　　　　　　　臺灣高雄地方法院民事第鳳山庭
~B法　官　莊松泉
右正本證明與原本無異。
如不服本判決，應於送達後廿日內，向本院提出上訴狀。
~B書記官　林誠桂
中　　　華　　　民　　　國　　九十一　　年　　　二　　　月　　　七　　　日
